最高法院刑事判決　　　　　　　　　　　　　　　　八十六年度台上字第七五六號
　　上　訴　人　甲○○
　　選任辯護人　鄭洋一律師
右上訴人因重利案件，不服台灣高等法院中華民國八十五年四月十一日第二審判決（
八十五年度上訴字第五五七號，起訴案號：台灣士林地方法院檢察署八十四年度偵字
第四三三六號），提起上訴，本院判決如左：
    主  文
上訴駁回。
    理  由
本件原判決認定：上訴人甲○○明知化名陳新明之不詳年籍住址之「莊克農」，自民
國八十三年四月間起，與之分租台北市大同區○○○路二四一號房屋，並在報端刊登
（○二）0000000號電話號碼，以供不特定人連絡借款事宜，經營地下錢莊，
而乘上門客人之急迫，貸與金錢，並索取每新台幣（下同）一萬元每日九十元至一百
二十元之利息，而取得與原本顯不相當之重利，並以此為常業。甲○○除同意分租該
址外，並提供其同居人楊嘉美之名義供其申請電話，並將其負責之力仙企業股份有限
公司執照、經濟部工廠登記證、台北縣政府營利事業登記證影本，懸掛於該處二三九
號三樓以為掩飾，並經常提供資金三百萬至五百萬元以幫助「莊克農」經營，收取一
分八至二分四之月息做為報償，至八十四年一月二十四日，為法務部調查局台北市調
查處（以下簡稱台北市調查處）查獲等情。係以前揭化名陳新明者，在上述時地經營
地下錢莊，乘他人急迫貸與金錢，而取得與原本顯不相當重利之事實，業據證人高樹
錚於台北市調查處，及證人黃崇隆、徐素慧於偵查中，到庭分別證述屬實，並有台北
市調查處所提供之通訊監察報告附卷可稽，該陳新明以犯重利罪為常業，殊堪認定。
而上訴人甲○○於台北市調查處偵訊中，已自白稱：伊與「莊克農」（即陳新明）在
台北市○○○路二四一號合租一間辦公室，做為在台北市之連絡處所，「莊克農」則
在該處經營地下錢莊云云。據此足見上訴人明知「莊克農」經營地下錢莊之事無疑。
雖依證人高樹錚等之證述，及檢察官搜證結果，並無證據顯示上訴人與「莊克農」即
化名陳新明者共同實施犯罪。惟查上訴人明知陳新明以從事重利犯罪為業，竟經常提
供資金三至五百萬元，以助其營業，又提供其同居人楊嘉美之名義，供陳新明申請（
○二）0000000號電話，以便其對外聯絡，有卷內上訴人自白筆錄、證人楊嘉
美於原審之證言，及交通部台灣北區電信管理局八十四年一月二十八日營服發密字
第○○七號函足憑；且上訴人將其負責之力仙企業股份有限公司執照、工廠登記證、
台北縣政府營利事業登記證等影本懸掛於該二三九號三樓，以為掩飾，亦有各該證件
影本附卷可考。凡此顯見上訴人係以幫助他人犯重利罪為常業之意思，而參與犯罪構
成要件以外之行為，自應成立該罪之幫助犯。為其所憑之證據及認定之理由。而以上
訴人所辯：伊不知陳新明係從事地下錢莊營業，亦不知其如何申設電話云云，為無可
採，於理由內加以指駁。因將第一審諭知上訴人無罪之判決撤銷，引用刑法第三十條
第二項、第三百四十五條，罰金罰鍰提高標準條例第一條前段，論上訴人幫助常業重
利罪，審酌其犯罪後態度不佳，始終諱言陳新明其人所在等一切情狀，量處有期徒刑
五月。經核其判決，於法並無不合。上訴意旨雖謂，本件欠缺補強證據，以擔保自白
之真實性，原審遽採為認定之依據，不無違背證據法則；且其判決事實一欄，未載明
上訴人是否基於幫助之犯意而參與犯罪，又未記載犯罪之動機、目的如何，其判決自
屬違法云云。惟按被告之自白，固不得作為認定犯罪之唯一證據，而須以補強證據證
明其確與事實相符，然茲所謂之補強證據，並非以證明犯罪構成要件之全部事實為必
要，倘其得以佐證自白之犯罪非屬虛構，能予保障所自白事實之真實性，即已充分。
查原判決依憑上訴人之自白，與台北市調查處監聽報告、證人楊嘉美之證言、地下錢
莊營業電話之裝設情形、上訴人及化名陳新明者賃租同所等卷內資料，加以綜合審酌
，而為上開論斷，顯非僅憑自白定罪，亦非無補強證據以擔保自白之真實性；又其事
實欄為上開記載，已足為適用法律之依據，殊無上訴意旨所指之違法情形。再上訴意
旨，另指原判決所憑之楊嘉美在原審之證詞及交通部公函，顯不足以證明上訴人有提
供楊嘉美名義供陳新明申請電話一節，經查楊嘉美於原審所供，與其自承內容實在之
調查筆錄所顯示之情形，上訴人確與楊嘉美同居，且日常執有楊嘉美之身分證，而楊
嘉美又證稱，伊確不知系爭其名下電話究竟如何申設。則原審憑此判斷上訴人提供楊
嘉美名義為陳新明申設電話，亦無不合。雖其行文稍涉簡略，尚與所謂判決理由不備
之違法情形，不相符合。至其餘上訴意旨，或對於原審採證認事之職權合法行使，或
就判決主旨無關之枝節事項，任為爭執，亦非可取。其上訴為無理由，應予駁回。
據上論結，應依刑事訴訟法第三百九十六條第一項，判決如主文。
中      華      民      國    八十六    年      二      月     二十     日
                              最高法院刑事第六庭
                                  審判長法官  黃  劍  青
                                        法官  劉  敬  一
                                        法官  林  增  福
                                        法官  林  文  豐
                                        法官  邵  燕  玲
      右正本證明與原本無異
                                              書  記  官
中      華      民      國    八十六    年      三      月      四      日
